最　高　行　政　法　院　裁　定
　　　　　　　　　　　　　　　　　　 96年度裁字第00435號
抗　告　人　松欣有限公司
代　表　人　甲○○
上列抗告人與相對人屏東縣來義鄉公所間因原住民保留地事件，
對於中華民國95年6月26日高雄高等行政法院95年度訴字第108號
裁定提起抗告，本院裁定如下︰
　　主  文
抗告駁回。
抗告訴訟費用由抗告人負擔。
　　理  由
一、抗告人自民國（下同）78年12月18日起向相對人承租坐落該
    鄉○○段l、l-l、1-7、2地號等4筆原住民保留地，原定開
    發為遊憩用地，並於84年間完成續約，期間自84年12月18日
    至93年12月17日止。抗告人於93年ll月29日再次申請續約，
    相對人以94年7月5日來鄉農字第0940005145號函復抗告人終
    止租約收回土地（實為不予續租之意思表示）等情。上訴人
    不服，遂循序提起行政訴訟。
二、原裁定以：本件係相對人於出租系爭原住民保留地，並於契
    約所定期間屆滿後是否繼續出租予抗告人所發生之爭議，揆
    諸司法院釋字第448號解釋意旨，核屬私權爭執，自應循民
    事訴訟程序解決，非向無審判權之原審法院提起課予義務訴
    訟，是抗告人提起本訴，為不合法。而本件係於兩造租約期
    滿後，抗告人是否續租所為之爭執，與司法院釋字第540號
    解釋意旨不符，抗告人據予主張，並不可採等語，因而駁回
    抗告人之訴。
三、抗告意旨略謂：原裁定爰引司法院釋字第448號解釋而遽認
    本件屬私權爭執，係忽略釋字第540號解釋理由書之事實。
    本案原住民保留地是否續租予抗告人，須經相對人依原住民
    保留地開發保留辦法第24條第2項之規定辦理，即就抗告人
    是否具備承租資格予以審查，確係行政機關運用公權力之行
    為，具有「高權之特性」，性質上為行政處分，與釋字第44
    8號所稱單純出租、而屬私經濟行政有所不同，原審未參酌
    上情，誤認本件係私經濟行政之爭議，而駁回抗告人之訴，
    顯有判決消極不適用法規（釋字第540號解釋及原住民保留
    地開發保管辦法之規定）及積極誤用法規（司法院釋字第
    448號之解釋）等語，提起抗告。
四、本院查：（一）按「公法上之爭議，除法律別有規定外，得
    依本法提起行政訴訟。」行政訴訟法第2條定有明文。又原
    告之訴，其訴訟事件不屬行政法院之權限，又無法補正者，
    行政法院應以裁定駁回，行政訴訟法第107條第1項第1款亦
    有明定。次按「行政機關代表國庫出售或出租公有財產，並
    非行使公權力對外發生法律上效果之單方行政行為，即非行
    政處分，而屬私法上契約行為，當事人若對之爭執，自應循
    民事訴訟程序解決。行政法院58年判字第270號判例及61年
    裁字第159號判例，均旨在說明行政機關代表國庫出售或出
    租公有財產所發生之爭議，應由普通法院審判，符合現行法
    律劃分審判權之規定，無損於人民訴訟權之行使，與憲法並
    無牴觸。」亦經司法院釋字第448號解釋在案。（二）本件
    抗告人向相對人承租坐落該鄉○○段l、l-l、1-7、2地號等
    4筆原住民保留地，原定開發為遊憩用地，並於84年間完成
    續約，期間自84年12月18日至93年12月17日止。抗告人於93
    年ll月29日再次申請續約，相對人依原住民保留地開發管理
    辦法第24條第2項規定，於94年l月28日將申請案提交該鄉原
    住民保留地土地權利審查委員會開會審查，因當地居民強烈
    反對該申請續約案，並提出該鄉義林村大後社區戶長會議紀
    錄資料，及指出抗告人租用系爭土地多年來未見有積極明顯
    之開發建設作為，而將提案暫予保留；相對人嗣於94年3月
    28日再次提案審查，結果仍有部分疑義而將該案暫予保留；
    嗣經相對人於94年6月8日第三次提案審查，結果出席委員一
    致反對系爭申請案，經相對人以94年6月21日來鄉農字第094
    0004940號函報屏東縣政府，並經屏東縣政府以94年6月24日
    屏府原經字第0940119822號函核定在案，相對人乃以94年7
    月5日來鄉農字第0940005145號函復抗告人終止租約收回土
    地（實為不予續租之意思表示）等情，有台灣省原住民保留
    地租賃契約、屏東縣來義鄉義林村大後社區戶長會議會議紀
    錄、相對人原住民保留地土地權利審查委員會議紀錄、會勘
    紀錄、94年6月21日來鄉農字第0940004940號、94年7月5日
    來鄉農字第0940005145號函及屏東縣政府94年6月24日屏府
    原經字第0940119822號函附於原處分卷可稽，足見本件係相
    對人代表國庫出租系爭原住民保留地，並於契約所定期間屆
    滿後是否繼續出租予抗告人所發生之爭議，揆諸首開司法院
    解釋意旨，核屬私權爭執，自應循民事訴訟程序解決，而非
    向無審判權之原審法院提起課予義務訴訟。至於司法院釋字
    第540號解釋，就國有財產之承租係採取「二階段理論」，
    即於訂約前之資格審查階段屬公法爭議，訂約後之履行爭議
    部分屬私權爭執。本件係於兩造租約期滿後，因當地民眾反
    對及抗告人未有積極明顯之開發作為，相對人否准續租所為
    之爭執，不涉抗告人承租資格之審查，與司法院釋字第540
    號解釋意旨不符，抗告人援引主張，並非可採。原裁定以本
    件行政法院無審判權，而駁回抗告人在原審之訴，即無違誤
    。抗告論旨仍執前詞，指摘原裁定違誤，求予廢棄，難認有
    理由，應予駁回。
五、依行政訴訟法第104條、民事訴訟法第95條、第78條，裁定
    如主文。
中　　華　　民　　國　　96　　年　　3　　 月　　8　　 日
                  第四庭審判長法  官　鍾　耀　光
                              法  官  姜　仁　脩
                              法  官　王　德　麟
                              法  官　黃　清　光
                              法  官　吳　慧　娟
以  上  正  本  證  明  與  原  本  無  異
中　　華　　民　　國　　96　　年　　3　　 月　　9　　 日
　　　　　　　　　　　　　　　書記官　王　史　民
